【裁判字號】    97,交訴,162
【裁判日期】    980317
【裁判案由】    公共危險等
【裁判全文】
臺灣臺北地方法院刑事判決             97年度交訴字第162號
公  訴  人  臺灣臺北地方法院檢察署檢察官
被      告  乙○○
上列被告因公共危險等案件，經檢察官提起公訴（97年度偵字第
23495 號），本院判決如下：
    主  文
乙○○從事業務之人，因業務上之過失傷害人，處拘役伍拾日，
如易科罰金，以新臺幣壹仟元折算壹日；又駕駛動力交通工具肇
事，致人受傷而逃逸，處有期徒刑陸月，如易科罰金，以新臺幣
壹仟元折算壹日。
    事  實
一、乙○○為明美綜合實業有限公司司機，平日負責載送貨物，
    為從事駕駛業務之人。乙○○於民國97年8 月10日晚上11時
    30分許，駕駛車牌號碼6T-9632 號小貨車，沿臺北市中山區
    ○○○道由北向南內側車道行駛欲前往大直地區，於駛出自
    強隧道往大直出口前，適有甲○○騎乘車牌號碼667-BFB 號
    重型機車行駛於乙○○駕駛之小貨車前方，乙○○原應注意
    車前狀況及兩車併行之間隔，隨時採取必要之安全措施，而
    當時天氣晴、夜間有照明，視距良好，且路面鋪設柏油、乾
    燥、無缺陷及無障礙物，並無不能注意之情事，乙○○竟於
    駕駛小貨車行經甲○○騎乘之機車旁時，未注意車前狀況及
    保持適當間隔，貿然自後超車，致小貨車右側車身擦撞甲○
    ○機車左側把手及後照鏡，使甲○○當場人車倒地，因而受
    有左右手肘、左右膝擦傷及左腳瘀傷等傷害。詎乙○○肇事
    後，已自後視鏡發現甲○○人車倒地，可知甲○○因而受有
    傷害，明知汽車駕駛人駕駛車輛肇事致人受傷或死亡，應即
    立刻採取救護之必要措施，不得任意駛離現場，竟基於逃逸
    之意，旋即駕車駛離現場，逃逸無蹤。嗣經路人記下乙○○
    之車牌號碼，始循線查獲上情。
二、案經甲○○訴由臺北市政府警察局中山分局報請臺灣臺北地
    方法院檢察署檢察官偵查起訴。
    理  由
一、按被告以外之人於審判外之陳述，雖不符刑事訴訟法第159
    條之1 、159 條之2 、159 條之3 、159 條之4 等規定，而
    經當事人於審判程序同意作為證據，法院審酌該言詞陳述或
    書面陳述作成時之情況，認為適當者，亦得為證據。當事人
    、代理人或辯護人於法院調查證據時，知有第159 條第1 項
    不得為證據之情形，而未於言詞辯論終結前聲明異議者，視
    為有前項之同意，刑事訴訟法第159 條之5 定有明文。被告
    就下述各項證據方法之證據能力，於言詞辯論終結前均未異
    議，而經本院審酌各該證據方法之作成時，並無其他不法之
    情狀，均適宜為本案之證據，依刑事訴訟法第159 條之5 之
    規定，均有證據能力。
二、訊據被告乙○○固不否認有於97年8 月10日23時30分許，駕
    駛車牌號碼6T-9632 號小貨車行經事故現場之事實，惟矢口
    否認有何業務過失傷害及肇事逃逸犯行，辯稱：伊當時是駕
    駛小貨車在自強隧道之內側車道，沒有變換車道及超車，也
    沒有擦撞到被害人甲○○的機車。雖然有從後視鏡看到一部
    機車摔倒，但認為自己沒有與該部機車擦撞，所以就沒有停
    下來，並無肇事逃逸之故意云云。
三、經查：
（一）被告於上開時、地駕駛小貨車沿自強隧道由北向南行駛欲
      右轉往大直地區時，因右側車身擦撞證人甲○○所騎乘之
      重型機車左前把手及後照鏡，使證人甲○○人車倒地並受
      有傷害等事實，業據證人甲○○於本院審理時證稱：伊本
      來是騎在自強隧道的外車道上，出了隧道後因為要往內湖
      ，所以變到中間車道，後來就有一輛貨車從後方內側車道
      右轉要往大直方向，擦撞倒伊機車把手與後視鏡，當時機
      車旁只有被告駕駛的貨車，並沒有其他車輛，可以確定是
      被告的貨車擦撞到伊的機車。被告撞倒伊後，並沒有停留
      即駛離現場，伊並沒有看到被告的車號，是有一輛路過的
      機車記下車號，伊才依該車號報警查獲被告等語在卷（本
      院卷第25 -27頁）。經核證人甲○○上開證詞，與其在警
      詢（97年度偵字第23495 號卷第6 頁）及檢察事務官偵查
      時之陳述（97年度偵字第23495 號卷第52頁、第53頁）均
      無矛盾，並有道路交通事故現場圖（本院卷第60頁）、A3
      類道路交通事故調查報告表（97年度偵字第23495 號卷第
      17頁）、道路交通事故補充資料表（本院卷第62頁）、道
      路交通事故調查報告表（一）、（二）（本院卷第69頁、
      第70頁）及車禍現場暨車損照片（本院卷第73頁至第76
      頁、第82頁至第101 頁）附卷可參，已見證人甲○○上開
      證詞之可信性。又被告亦自承其行車方向係由自強隧道右
      轉往大直地區，則其當需由自強隧道內側車道右轉進入北
      安路，亦堪佐證證人甲○○指述因被告右轉而遭到擦撞一
      事為真。
（二）按汽車行駛時，駕駛人應隨時注意車前狀況及兩車併行之
      間隔，並隨時採取必要之安全措施，道路交通安全規則第
      94條第3 項定有明文。被告考領有適當駕駛執照，並以駕
      駛為業，本應注意上揭規定。而案發當時天氣晴、夜間有
      照明、路面鋪設柏油、乾燥、無缺陷、無障礙物、視距良
      好等情狀，有道路交通事故調查報告表（一）附卷可稽，
      客觀上亦無不能注意之情事。被告疏未注意保持安全間距
      及注意車前狀況，致其所駕駛之小貨車擦撞證人甲○○所
      騎乘之機車，使證人甲○○重心不穩而人車倒地，其駕駛
      行為顯有過失。又被告之過失行為確已造成證人甲○○受
      有左右手肘、左右膝擦傷及左腳瘀傷之傷害等情，亦有國
      防部醫學院三軍總醫院附設民眾診療服務處診斷證明書附
      卷足憑（97年度偵字第23495 號卷第13頁）。被告之過失
      行為即與證人甲○○所受傷害間具有相當因果關係，被告
      應自負過失傷害之責。
（三）按汽車駕駛人駕駛汽車肇事，不論其責任之歸屬為何，均
      有義務留在肇事現場，採取救護或其他必要措施，並向警
      察機關報告，以維護他人之生命與其他用路人之交通安全
      。刑法第185 條之4 之立法目的，即係促使駕駛人於肇事
      致人死傷時，能立即對被害人施以救護，以期減少死傷，
      是該罪之成立祇以行為人有駕駛動力交通工具肇事致人死
      傷，並有逃逸之意及事實即為已足，尚不以行為人明知被
      害人確有死傷之情形為必要。查被告確有於上揭時、地駕
      駛貨車擦撞證人甲○○所騎乘之機車等事實，業如上述，
      是被告本應對其負有肇事責任一事有所知悉，其空言辯稱
      不知本件車禍事故與其有關，已難憑採。再者，參以被告
      於偵查中即自承有發現甲○○機車倒地之情形，且該路段
      當時並無其他車輛（見偵查卷第53頁），足見被告確係知
      悉甲○○人車倒地之事實。又本案證人甲○○係騎乘機車
      遭被告擦撞倒地，衡情可知甲○○必有受傷之高度可能性
      ，被告明知此情，卻未停車施以必要協助，旋即悍然駛離
      現場，事後係由路人告知證人甲○○被告貨車車號始循線
      查獲，足認被告確有肇事逃逸之圖。
（四）綜上所述，被告前開辯解均屬畏罪卸責之詞，不足採信，
      本案事證業臻明確，被告犯行洵堪認定，應依法論科。
四、被告平日係以駕駛貨車為業，因駕駛貨車過失致人受傷，並
    於肇事後逃逸無蹤，核其所為，係犯刑法第284 條第2 項前
    段之業務過失傷害罪及同法第185 條之4 之駕駛動力交通工
    具肇事致人受傷逃逸罪。被告所犯上開2 罪間，犯意各別，
    行為互殊，罪名有異，應予分論併罰。爰審酌被告平日係以
    駕駛為業務，卻未遵守交通規則撞傷被害人，致被害人受有
    傷害，且被告犯後飾詞否認犯行，未能積極賠償告訴人之損
    害，未見悔意等一切情狀，分別量處如主文所示之刑，並均
    諭知易科罰金之折算標準，以資懲儆。
據上論斷，應依刑事訴訟法第299 條第1 項前段，刑法第284 條
第2 項前段、第185 條之4 、第41條第1 項前段，刑法施行法第
1 條之1 ，判決如主文。
本案經檢察官孫沛琦到庭執行職務。
中    華    民    國    98    年    3     月    17    日
                  交通法庭審判長法  官  高偉文
                                法  官  林欣苑
                                法  官  林勇如
上正本證明與原本無異。
如不服本判決應於收受送達後10日內向本院提出上訴書狀，並應
敘述具體理由；其未敘述上訴理由者，應於上訴期間屆滿後20日
內向本院補提理由書（均須按他造當事人之人數附繕本）「切勿
逕送上級法院」。告訴人或被害人如對於本判決不服者，應具備
理由請求檢察官上訴，其上訴期間之計算係以檢察官收受判決正
本之日期為準。
                                書記官  葉潔如
中    華    民    國    98    年    3     月    17    日
附錄本案論罪科刑法條
中華民國刑法第284 條：
因過失傷害人者，處6 月以下有期徒刑、拘役或5 百元以下罰金
，致重傷者，處1 年以下有期徒刑、拘役或5 百元以下罰金。
從事業務之人，因業務上之過失傷害人者，處1 年以下有期徒刑
、拘役或1 千元以下罰金，致重傷者，處3 年以下有期徒刑、拘
役或2 千元以下罰金。
中華民國刑法第185 條之4 ：
駕駛動力交通工具肇事，致人死傷而逃逸者，處6 月以上5 年以
下有期徒刑。


司法院資訊處製作；財團法人民間司法改革基金會備份。
